【裁判字號】    97,消債更,124
【裁判日期】    971112
【裁判案由】    更生事件
【裁判全文】
臺灣士林地方法院民事裁定           97年度消債更字第124號
聲  請  人  甲○○
即 債務 人              樓
上列債務人因聲請更生事件，聲請保全處分，本院裁定如下：
    主  文
本裁定公告之日起至民國九十八年一月十三日為止，除本院裁定
開始更生程序外，(一)臺灣士林地方法院民國九十七年執字第五○
八八三號強制執行事件，就債務人對台新國際商業銀行股份有限
公司之薪資債權所核發扣押命令之強制執行程序應予繼續、所核
發移轉命令之強制執行程序應予停止。(二)債務人對瑩諮科技股份
有限公司之薪資債權，除前開所示(一)薪資扣押命令應予繼續扣押
部分外，應再予扣押債務人每月得支領之各項薪資債權（包括薪
俸、獎金、津貼、補助費、研究費…等在內）十五分之四（即薪
資總額之五分之三均應予扣押）。所謂獎金包括工作獎金、年終
獎金、績效獎金、考績獎金、紅利等。
前項保全處分，如未經本院裁定延長保全處分之期間，則至六十
日屆滿時失其效力；如債務人更生或清算之聲請經駁回確定者，
保全處分亦失其效力；如債務人經本院裁定開始更生或清算程序
時，則保全處分之效力繼續。
    理  由
一、按法院就更生或清算之聲請為裁定前，得因利害關係人之聲
    請或依職權，以裁定為下列保全處分：一、債務人財產之保
    全處分；二、債務人履行債務及債權人對於債務人行使債權
    之限制；三、對於債務人財產強制執行程序之停止；四、受
    益人或轉得人財產之保全處分；五、其他必要之保全處分，
    消費者債務清理條例第19條第1 項定有明文。又前項保全處
    分，除法院裁定開始更生或清算程序外，其期間不得逾60日
    ，復為同條第2 項前段所明定。
二、次按消費者債務清理條例第19條規定之保全處分，其立法意
    旨係於法院就更生或清算之聲請為裁定前，為防杜債務人之
    財產減少，維持債權人間之公平受償及使債務人有重建更生
    之機會，有依債權人、債務人或其他利害關係人之聲請或依
    職權為一定保全處分之必要，此觀該條之立法理由即明。是
    消費者債務清理事件，係以債務人之財產為基礎，供債務人
    於一定條件下清理其無擔保之債務，故消費者債務清理事件
    之保全處分，其主要目的係為保持債務人之財產，避免債權
    人透過個別強制執行程序，或債務人透過處分財產之方式，
    致債務人財產減少，致喪失債務清理之最重要基礎。
三、本件聲請意旨略以：伊因財務困難，有不能清償債務之情事
    ，業已提出更生聲請於鈞院審理中。然伊之薪資債權現遭債
    權人台新國際商業銀行股份有限公司（下稱「台新銀行」）
    聲請強制執行薪資1/3 （包括薪資、獎金及津貼），為防杜
    伊財產減少、維持債權人間之公平受償及使伊有重建更生之
    機會，爰依消費者債務清理條例第19條第1 項第2 、3 、5
    款規定，聲請鈞院於本件更生聲請裁定前，停止債權人就伊
    之薪資債權所為之強制執行程序等語。
四、聲請人之每月必要支出部分：
    (一)查本件聲請人已向本院聲請更生，現由本院97年度消債更
      字第124 號審理中，本院審酌聲請人所列每月薪資約新臺
      幣（下同）5 萬元，另聲請人所列每月必要支出膳食費6
      千元、勞健保費1,229 元、所得稅2 千元、水電、瓦斯及
      網路費1,845 元、通訊費516 元、生活用品費5 百元、交
      通費3 千元、汽機車牌照、燃料稅及汽機車強制險2 千元
      等，合計1 萬7,090 元，核與內政部統計處統計97年度臺
      灣省每人每月最低生活費1 萬4,152 元大致相符，堪認聲
      請人陳明其每月必要之生活費1 萬7,090 元，確屬必要。
    (二)至聲請人陳明其每月須保險費3,381 元係屬一般商業儲蓄
      保險之保險費，尚難認為維持最低生活支出之必要費用。
    (三)聲請人主張每月須支出其父連兆震及其母溫良蕙之扶養費
      5 千元云云，惟按民法第1117條第1 項規定；受扶養權利
      者，以不能維持生活而無謀生能力者為限。而同條第2 項
      規定：前項無謀生能力之限制，於直系血親尊親屬不適用
      之。即直系血親尊親屬受扶養者，雖不以無謀生能力者為
      限，惟仍須受不能維持生活者之限制；故直系血親尊親屬
      ，如能以自己財產維持生活者，自無受扶養之權利；易言
      之，直系血親尊親屬受扶養之權利，仍應受不能維持生活
      之限制（最高法院86年台上字第3173號、87年台上字第16
      96號判決意旨參看）。經聲請人向本院提出其父連兆震及
      其母溫良蕙之財產歸屬資料中顯示，連兆震於96年度利息
      所得即有華泰商業銀行股份有限公司大同分公司1 萬1,15
      0 元、台灣銀行股份有限公司民權分公司425 元、135 元
      、7 萬9,560 元、7,232 元及4,158 元、臺灣郵政股份有
      限公司台北大龍峒郵局（下稱「臺灣郵政」）1 萬168 元
      及2 萬337 元、臺灣新光商業銀行股份有限公司大同分公
      司（下稱「新光銀行」）1 萬2,874 元，是連兆震96年度
      之利息收入即高達14萬6,039 元，而國內96年度金融機構
      3 年期定存利率尚不達3%，即令以3%計算，其本金恐達48
      0 萬元以上，又連兆震復有坐落苗栗縣銅鑼鄉○○段460
      、464 、466 、467 、485 、485-1 、486 、491 地號土
      地所有權，揆諸前開說明，連兆震顯能以自己財產維持生
      活，並無受扶養之權利。另溫良蕙96年度利息所得即有臺
      灣郵政2,313 元及新光銀行2,387 元，其本金亦達15萬5
      千元以上，又復有坐落臺北市○○區○○段三小段316-1
      地號土地所有權及坐落臺北市○○區○○里○○路○ 段20
      8 巷15號5 樓之房屋所有權，揆諸前開說明，溫良蕙顯能
      以自己財產維持生活，並無受扶養之權利。故聲請人所列
      每月應支出扶養連兆震及溫良蕙之扶養費5 千元，尚有不
      實。
    (四)基上，聲請人每月必要之支出約為1 萬7,090 元。
五、本院斟酌聲請人之財產，特別係聲請人之薪資債權，為更生
    是否具有實益之最重要基礎，聲請人為達更生目的，並為讓
    債權人有公平受償之機會，而向本院聲請保全處分其自己之
    財產，本院認聲請人既有聲請更生之誠意及決心，並表明其
    每月自其僱用人瑩諮科技股份有限公司受領之薪資額約為5
    萬元，除應酌留聲請人每月必要生活費用約2 萬元外，尚餘
    約3 萬元，為提高更生之效益及本件實際需要，自有扣押其
    薪資債權之5 分之3 ，以利其更生之進行，爰於更生之聲請
    為裁定前，諭知如主文之保全處分。
六、又法院裁定開始更生或清算程序後，非經已申報無擔保及無
    優先權債權人全體同意，債務人不得撤回更生或清算之聲請
    ；法院於裁定前，已依第19條規定為保全處分者，亦同，消
    費者債務清理條例第12條第1 項定有明文。本件既經聲請人
    聲請本院為保全處分，是本件僅得由本院裁定駁回，或聲請
    人經無擔保及無優先權債權人全體同意後，始得撤回外，聲
    請人已喪失本件更生之任意撤回權，附此敘明。
中    華    民    國    97    年    11    月    12    日
                  民事第二庭  法      官  張國勳
上為正本係照原本作成。
如不服本裁定，應於裁定送達後10 日內，以書狀向本院提出抗告
，並繳納抗告費新臺幣1千元。
中    華    民    國    97    年    11    月    12    日
                              書  記  官  周玉惠


司法院資訊處製作；財團法人民間司法改革基金會備份。
